最　高　行　政　法　院　判　決　　　　　　　　　　九十一年度判字第六○五號
　　上　訴　人　亞哲工程有限公司
　　代　表　人　乙○○
　　訴訟代理人　丙○○
　　被 上訴 人　財政部台灣省北區國稅局
　　代　表　人　甲○○
右當事人間因有關營利事業所得稅事件，上訴人對於中華民國九十年二月十九日臺北
高等行政法院八十九年度訴字第七八七號判決，提起上訴。本院判決如左：
　　主  文
上訴駁回。
上訴審訴訟費用由上訴人負擔。
　　理  由
一、本件上訴人主張：(一)、上訴人已依營利事業所得稅查核準則第五十七條之規定，
    完全補正進銷貨憑證，起訴時並已附上原料進耗存明細表、原料名稱、單位、數
    量、金額均已齊全，惟原審未經調查，仍據被上訴人之答辯內容，指摘成本無法
    勾稽查核，原審判決實有審判期日應調查未調查之違誤。(二)、本案實際耗用成本
    超過客戶驗收認證單列原料成本新臺幣（下同）二十二萬零一百八十元，上訴人
    於申報時自行減列短報成本，等於多報所得，多繳稅，應無不可，豈能不予查核
    認定，原審不經審究，亦未於判決中說明，顯有判決不備理由之違背。綜上，應
    予廢棄原審判決、撤銷訴願決定及復查決定云云。
二、被上訴人則以：本件系爭營業成本，原申報三○、八一六、一三七元，經據上訴
    人提示之成本表及工程驗收認證單等相關資籵查核結果：（一）各項成本分析表
    加總金額與申報數不符。（二）其進、銷貨憑證單位為「一批」、「一式」等，
    或單位不明，又未提示工程合約，致進料、耗料無法勾稽查核。（三）申報期末
    存貨與原料明細表所列本期結存之品名、數量不符。（四）經據直接原料明細表
    與工程驗收認證單核對結果，其耗用原料情形不相符，且未附其他佐證資料，其
    實際耗用材料情形無從查核。（五）上訴人未依前揭規定設置施工日報表，記載
    工程每日有關進料、領料、退料、工時及工作記錄等資料。（六）上訴人提供的
    資料中，無法查明其直接人工及製造費用如何攤提，亦無法勾稽其進料、領料、
    退料及耗料情形，顯見上訴人的帳載相當混亂致成本無法勾稽查核。被上訴人依
    所得稅法施行細則第八十一條第一項規定，按同業利潤標準核定其營業成本並無
    不合，請予維持等語。
三、原審審酌全辯論意旨及調查證據之結果，以：上訴人提出之成本表及工程驗收認
    證單等相關資料，各項成本分析表加總金額與申報數不符（如：製成品產銷存明
    細表所列成本三千一百零三萬六千三百十七元，申報成本為三千零八十一萬六千
    一百三十七元）；其進、銷貨憑證單位為一批、一式等，或單位不明，又未提示
    工程合約，致進料、耗料無法勾稽查核；申報期末存貨與原料明細表所列本期結
    存之品名、數量不符；經據直接原料明細表與工程驗收認證單核對結果，其耗用
    原料情形不相符（如：直接原料明細表記載工程二十一世紀乾牆隔間鍍鋅鐵板耗
    用十一萬九千七百七十四公斤，工程驗收認證單記載耗用七萬四千二百四十公斤
    ），且未附其他佐證資料，其實際耗用材料情形無從查核；上訴人未依前揭規定
    設置施工日報表，記載工程每日有關進料、領料、退料、工時及工作記錄等資料
    ；上訴人提供的資料中，無法查明其直接人工及製造費用如何攤提，亦無法勾稽
    其進料、領料、退料及耗料情形，顯見上訴人之帳載相當混亂致成本無法勾稽查
    核。被上訴人依所得稅法施行細則第八十一條第一項規定，按同業利潤標準核定
    其營業成本並無違誤，訴願決定遞予維持，亦稱妥適。上訴人徒執前詞，聲請撤
    銷，為無理由，應予駁回等語為其判決基礎。
四、經查: (一)、按「納稅義務人已依規定辦理結算申報，但於稽徵機關進行調查時，
    通知提示有關各種證明所得額之帳簿、文據而未依限期提示者，稽徵機關得依查
    得之資料或同業利潤標準核定其所得額。」、「本法第八十三條所稱之帳簿文據
    ，其關係所得額之一部或關係課稅年度中某一期間之所得額，而納稅義務人未能
    提示者，稽徵機關得就該部分依查得之資料或同業利潤標準核定其所得額。」分
    別為所得稅法第八十三條第三項及同法施行細則第八十一條所明定。又所謂未提
    示，兼指帳簿文據全部未提示，或雖提示而有不完全、不健全或不相符者，均有
    其適用，本院著有六十一年度判字第一九八號判例可資參照。(二)、本件原告本期
    列報營業收入淨額三五、二六六、三五九元，全年所得額六九、五七九元，被告
    初查以其未依限提示帳證供核，乃按同業利潤標準（申報行業代號：四八○○－
    一二，淨利率百分之十）核定營業淨利為三、五二六、六三六元，加計非營利收
    入四、九七三元，核定全年所得額為三、五三一、六○九元。原告不服，申請復
    查，案經被告復查決定以，依原告補提示之有關帳證查核結果，其營業成本項目
    ，因各項成本分析表加總金額與申報數不符，且進、銷貨憑證單位為「一批」、
    「一式」等，或單位不明，又未提示工程合約致成本無法勾稽查核，爰依所得稅
    法施行細則第八十一條第一項規定，按同業利潤標準（行業代號四九○○－一二
    ，毛利率百分之二十二）核定營業成本為二七、五○七、七六○元，揆諸首揭規
    定，經核並無不合。(三)、原審斟酌全辯論意旨及調查證據之結果認上訴人提供資
    料中，無法查明其直接人工及製造費用如何攤提，亦無法勾稽其進料、領料、退
    料及耗料情形，帳載混亂，成本無法勾稽查核，而按同業利潤標準核定其營業成
    本，於法並無不合，原告主張所附原料進耗存明細表、原料名稱、單位、數量、
    金額已齊全，並非無法勾稽之詞，核與事實不符，尚不足採。原審因而將原決定
    及原處分均予撤銷，駁回上訴人之訴，核無違誤。上訴論旨仍執前詞，指摘原判
    決違誤，求予廢棄，難認有理由，應予駁回。
據上論結，本件上訴為無理由，爰依行政訴訟法第二百五十五條第一項、第九十八條
第三項前段，判決如主文。
中　　華　　民　　國　　九十一　　　年　　　四　　　　月　　二十五　　　日
                    最 高 行 政 法 院  第 二 庭
                                審 判 長 法  官　　　陳　石　獅
                                         法  官      吳  錦  龍
                                         法  官　　　彭　鳳　至
                                         法  官　　　高　啟　燦
                                         法  官　　　黃　合　文
右  正  本  證  明  與  原  本  無  異
　　　　　　　　　　　　　　　　　　　　 法院書記官　蘇　金　全
中　　華　　民　　國　　九十一　　　年　　　五　　　　月　　　一　　　　日
